【裁判字號】    90,交訴,69
【裁判日期】    900806
【裁判案由】    過失致死等
【裁判全文】
臺灣屏東地方法院刑事判決                            九十年度交訴字第六九號
    公  訴  人  臺灣屏東地方法院檢察署檢察官
    被      告  甲○○
右列被告因過失致死等案件，經檢察官提起公訴（九十年度偵字第二三七○號），本
院判決如左：
     主  文
甲○○服用酒類，不能安全駕駛動力交通工具而駕駛，處有期徒刑柒月；又因過失致
人於死，處有期徒刑壹年陸月。應執行有期徒刑貳年。
     事  實
甲○○明知飲酒後不得駕車，仍於民國九十年二月二十二日凌晨三時許，飲用高梁酒
而達酒醉不能安全操控駕駛汽車之情況下（肇事後一小時，吐氣所含酒精成份測定值
一‧一九ＭＧ／Ｌ），駕駛車號ＷＯ─七八○一號自用小客車，沿速限四十公里之屏
東縣屏東市○○○路往萬丹方向行駛，迨同日三時三十分許，行經上開路段二三八號
前時，適有呂萬添駕駛三輪汽車附載其妻乙○○同向在前，於該路段靠慢車道跨越外
側快車道行駛。甲○○駕駛汽車行駛時，原應注意車前狀況及兩車併行之間隔，且不
得超速行駛，並隨時採取必要之安全措施，然其因酒後深醉，處於強度酩酊之狀態，
復率以時速四十公里至五十公里之速度超速行駛，大意輕忽疏未注意，未適時採取必
要之安全措施，因而追撞呂萬添所駕之上開車輛，該三輪汽車受力再往前撞及停置路
旁之車號ＺＢ─三四六號營業小客車，致呂萬添腸繫膜破裂併出血性休克及迴腸破裂
穿孔，經送醫急救，仍於當日上午六時三十分不治死亡；乙○○則受有頭部外傷併腦
震盪、胸部挫傷及下腹部挫傷等傷害。
     理  由
一、前揭事實，業據被告甲○○坦承不諱，且經告訴人乙○○指訴在卷，並有道路交
    通事故調查報告表、警繪現場圖及現場暨人車損傷照片二十四張可稽。又被害人
    呂萬添確因本件車禍事故，致腸繫膜破裂併出血性休克及迴腸破裂穿孔，經送醫
    急救，仍因傷重不治死亡，有寶健醫院診斷證明書一紙可稽，復經臺灣屏東地方
    法院檢察署檢察官督同法醫師相驗明確，製有勘驗筆錄、驗斷書及相驗屍體證明
    書可佐；告訴人乙○○則受有頭部外傷併腦震盪、胸部挫傷及下腹部挫傷等傷害
    ，則亦有同院出具之診斷證明書一紙足憑，均堪認定。
二、查酒精對中樞神經系統有麻醉作用，足導致人對外界事物狀況之知覺減緩及認知
    功能短暫性缺損，駕駛人對移動景物的追蹤、經強光照射後的視力恢復、監視四
    週之注意等反應能力均會有降低（參照臺北醫學院附設醫院精神科主任蔡尚穎所
    著「酒精對人體生理與行為之影響」一文）。查被告肇事後一小時，即當日凌晨
    四時三十分，經警檢測其吐氣所含酒精成份仍達每公升一‧一九毫克，有酒精測
    定值表二紙可證，已逾每公升零點二五毫克甚多，且被告於接受警方調查時，呈
    語無倫次之狀態，復有卷附測試觀察紀錄表一紙可佐。又被告上開身體所含酒精
    成份，其吐氣數值換算成血液中之含量約為每十分之一公升二七三‧七毫克（按
    採歐洲及大英國協各國換算比率標準為1.19÷10×2300＝273.7），參酌科學研
    究顯示，常人於上開生理狀況下，屬強度酩酊，其外在呈現有意識混亂、步履蹣
    跚、語言不清及昏睡之深醉程度症狀（法務部調查局林棟樑博士所製「血液中酒
    精濃度與酒醉程度及呈現症狀之關係」表參照）。綜上事證，足認被告實不勝酒
    力而已酒醉。
三、按「汽車駕駛人飲酒後其吐氣所含酒精成份超過每公升零點二五毫克以上者，不
    得駕車。」、「汽車行駛時，駕駛人應注意車前狀況及兩車併行之間隔，並隨時
    採取必要之安全措施。」、「行車速度，依標誌之規定，無標誌者，在市區道路
    ，時速不得超過四十公里。」道路交通安全規則第一百十四條第二款、第九十四
    條第三項及第九十三條第一項第一款分別定有明文。參以酒後吐氣所含酒精濃度
    達每公升○‧八五毫克者，其駕駛肇事率即已為未飲酒者之五十倍（中央警察大
    學交通學系暨交通管理研究所蔡中志教授所製「酒精濃度與肇事率之關係」表參
    照）。以被告考領適當駕照，駕駛技術無礙之條件，在本件路況筆直，視距無礙
    之路段，竟未能察見被害人呂萬添之動態，並採取對應之必要措施以避免追撞，
    洵見其係因酒後注意能力顯著降低，而達無法安全操控汽車之程度，復未善盡前
    揭交通法規課予之注意義務因而肇事，灼然甚明，其就本件車禍之發生，應負完
    全之肇事責任無疑。本件車禍事故經送臺灣省高屏澎區車輛行車事故鑑定委員會
    鑑定結果，亦認被告酒醉駕駛小客車超速行駛，未注意車前狀況為肇事原因，呂
    萬添則無肇事因素，有該會九十年三月三十日高屏澎鑑字第九○○四八○號函附
    鑑定意見書一紙可憑。茲呂萬添及乙○○既係因被告駕車肇事之過失行為而死傷
    ，其間即有相當因果關係至明，事證明確，犯行洵堪認定。
四、又本件車禍，依卷附警繪現場圖及車禍現場照片所示之落土痕跡（見偵卷第二三
    頁），並參酌證人即處理本件車禍之員警徐文仁之證詞，研判被害人呂萬添所駕
    駛之三輪汽車，初遭被告所駕駛之小客車撞擊之地點，應為肇事路段靠慢車道跨
    越外側快車道之間。再按所謂汽車，指在道路上不依軌道或電力架線而以原動機
    行駛之車輛（包括機器腳踏車）；所謂機器腳踏車，不論重型或輕型，均指二輪
    之車輛而言；所謂慢車，則指以人力或獸力行駛之車輛，道路交通安全規則第二
    條第一項第一款、第三條第六項及第六條均有定義性規定。查本件被害人呂萬添
    所駕駛者，為雲林縣編號○三四九號之使用架設車上引擎為動力之三輪車，屬以
    原動機行駛之車輛，顯非慢車，亦非二輪之機器腳踏車，則其為機器腳踏車以外
    之汽車無疑。本件車禍路段單向劃設兩線快車道及一線慢車道，而被害人呂萬添
    所駕駛者既為三輪汽車，自無限定其須行駛在慢車道之理。被告謂被害人呂萬添
    侵入快車道行駛亦有過失，同為肇事因素云云，要無可採。
五、核被告所為，係犯刑法第一百八十五條之三之服用酒類，不能安全駕駛動力交通
    工具而駕駛罪、第二百七十六條第一項之過失致人於死罪及第二百八十四條第一
    項之過失傷害罪。被告酒醉駕車，因而致人受傷及死亡，依法應負刑事責任，應
    依道路交通管理處罰條例第八十六條第一項規定加重其刑。被告一駕車之過失行
    為，分別造成被害人呂萬添死亡、乙○○受傷之結果，觸犯二不同之罪名，為想
    像競合犯，應從一重以過失致人於死罪論處。所犯上開服用酒類，不能安全駕駛
    動力交通工具而駕駛罪及過失致人於死罪，其犯意各別，行為互殊，且故意犯與
    過失犯間無競合關係，應予分論併罰。爰審酌被告雖素行良好，犯後亦坦承犯行
    ，然其於大量飲酒後，在判斷能力及反應能力均明顯降低之情況下，猶開車上路
    ，對其他交通參與者之安全構成莫大之威脅，就本件車禍之發生，應負完全之肇
    事責任，情節重大，且案發迄今，被害人家屬僅受有依強制汽車責任保險法第三
    十條規定視為被告賠償之保險金約新臺幣一百四十萬餘元，此外被告則未另有分
    文之賠償，難認其有彌補被害人家屬損害之誠意，犯後態度不佳等一切情狀，分
    別量處如主文所示之刑，並定其應執行之刑，以資懲儆。
據上論斷，應依道路交通管理處罰條例第八十六條第一項，刑法第一百八十五條之三
、第二百七十六條第一項、第二百八十四條第一項、第五十五條、第五十一條第五款
，罰金罰鍰提高標準條例第一條前段，判決如主文。
中      華      民      國      九十      年      八     月     六      日
                                          法  官  蔡憲德
右正本證明與原本無異。
對於本判決如有不服應於收受送達後十日內向本院提出上訴書狀上訴於台灣高等法院
高雄分院並按他造當事人之人數附具繕本。
                                          書記官  林鴻仁
中      華      民      國      九十      年      八    月      六      日
附錄本案論罪科刑法條
刑法第一百八十五條之三：
  服用毒品、麻醉藥品、酒類或其他相類之物，不能安全駕駛動力交通工具而駕駛者
  ，處一年以下有期徒刑、拘役或三萬元以下罰金。
刑法第二百七十六條第一項：
  因過失致人於死者，處二年以下有期徒刑、拘役或二千元以下罰金。
刑法第二百八十四條第一項：
  因過失傷害人者，處六月以下有期徒刑、拘役或五百元以下罰金，致重傷者，處一
  年以下有期徒刑、拘役或五百元以下罰金。


司法院資訊處製作；財團法人民間司法改革基金會備份。
